【裁判字號】    98,交聲,2960
【裁判日期】    990114
【裁判案由】    聲明異議
【裁判全文】
臺灣高雄地方法院交通事件裁定        98年度交聲字第2960號
原處分機關  交通部公路總局高雄區監理所
異  議  人
即受處分人  甲○○
上列異議人即受處分人因違反道路交通管理處罰條例議案件，對
於交通部公路總局高雄區監理所於民國98年9 月21日所為之處分
（原處分案號：高監自裁字第裁80-N00000000號），聲明異議，
本院裁定如下：
    主  文
異議駁回。
    理  由
一、聲明異議意旨詳如附件刑事聲明異議狀所載。
二、按受處分人，不服主管機關所為之處罰，得於接到裁決書之
    翌日起20日內，向管轄地方法院聲明異議；聲明異議，應以
    司法狀紙敘述異議之理由，提出於原處分機關為之，原處分
    機關應於接受異議書狀後5 日內，將該案卷宗及有關證物，
    送交該管地方法院或其分院交通法庭；法院受理有關交通事
    件，準用刑事訴訟法之規定；交通法庭認異議權已經喪失者
    ，應以裁定駁回之，道路交通管理處罰條例第87條第1 項、
    第89條，及道路交通案件處理辦法第13條、第18條前段定有
    明文。又依道路交通管理處罰條例第87條規定向管轄法院聲
    明異議之期間，自裁決送達之翌日起算，並得依法扣除在途
    期間；處理違反道路交通管理事件，有關文書送達之程序，
    依行政程序法之規定；送達由行政機關自行或交由郵政機關
    送達；送達，於應受送達人之住居所、事務所或營業所為之
    ；於應送達處所不獲會晤應受送達人時，得將文書付與有辨
    別事理能力之同居人、受僱人或應送達處所之接收郵件人員
    ；送達不能依前二條規定為之者，得將文書寄存送達地之地
    方自治或警察機關，並作送達通知書兩份，一份黏貼於應受
    送達人住居所、事務所、營業所或其就業處所門首，另一份
    交由鄰居轉交或置於該送達處所信箱或其他適當位置，以為
    送達；由郵政機關為送達者，得將文書寄存於送達地之郵政
    機關，道路交通案件處理辦法第12條、違反道路交通管理事
    件統一裁罰基準及處理細則第5 條、行政程序法第68條第1
    項、第72條第1 項前段、第73條第1 項、第74條第1 項、第
    2 項亦有明文。而行政機關依行政程序法而為文書之送達，
    專依該法律之規定，該法並無準用民事訴訟法或刑事訴訟法
    關於寄存送達自寄存之日起10日生效規定之規定，是裁決書
    合法寄存送達後，當自寄存之日起即時生效，並非於寄存之
    日起算10日生效，或自受送達人實際領取文書之日起生效。
    故除加計在途期間而延長者外，所謂於接到裁決之翌日起20
    日內向管轄地方法院聲明異議，此項期間係屬法定不變期間
    ，逾期即生喪失異議權之效果。
三、經查：
  (一)異議人即受處分人甲○○（下稱異議人）前於民國97年3 月
    5 日晚上10時15分許，駕駛S3-6321 號自小客車，行經高雄
    縣永安鄉維仁橋南下車道，因酒精濃度超過規定標準，經警
    舉發其有違反道路交通管理處罰條例第35條第1 項第1 款之
    違規，而經原處分機關即交通部公路總局高雄區監理所（下
    稱原處分機關）於98年9 月21日以高監自裁字第裁80-NO000
    0000號裁處異議人罰鍰新臺幣49,500元，並吊扣駕駛執照12
    個月及施以道安講習等情，有上開裁決書、舉發單在卷可考
    （參本院卷第8 、9 頁）。
  (二)又異議人於98年5 月15日起將戶籍遷入「臺南市○區○○路
    一段94巷5 弄28號」迄今並無變動一情，有個人基本資料查
    詢結果1 紙在卷為憑（參本院卷第18頁）。原處分機關於98
    年9 月21日作成之上開裁決書，於98年9 月25日經郵政機關
    送達異議人上開戶籍地址，因未獲會晤本人亦無受領文書之
    同居人、受僱人、或應受送達處所接收郵件人員，已將該文
    書寄存送達於小北郵局，有上開裁決書與送達證書影本各1
    紙（參本院卷第8 、10頁）在卷可稽，揆諸前開說明，上開
    裁決已於98年9 月25日發生送達之效力。
  (三)又異議人住所地在臺南市，非原處分機關所在之鄉、鎮、市
    ，依司法院所發布之「法院訴訟當事人在途期間標準」第4
    條第1 款第3 目之規定，應按其居住地地方法院即臺南地方
    法院管轄區域內之在途期間日數2 日，再加受理聲明異議案
    件法院即本院管轄區域之在途期間日數4 日（日數不同者，
    按最長日數，但本院以4 日計），扣除在途期間，即須加計
    6 日在途期間，故異議人如不服裁決，自應於本件裁決書合
    法送達之翌日起20日加計6 日在途期間內，即於98年10月21
    日（星期四）以前，以書狀提出聲明異議之旨，始為適法（
    計算方式：收受裁決書之翌日即98年9 月26日＋20日＋2 日
    ＋4 日＝98年10月21日）。惟異議人竟遲至98年10月26日始
    具狀向原處分機關提出異議，此有異議人刑事聲明異議狀所
    蓋收文章及原處分機關98年10月28日函在卷可查（參本院卷
    第1 、3 頁），是以，異議人聲明異議顯已逾20日之法定不
    變期間加計6 日在途期間，且無從補正，參照前揭法律規定
    ，其異議於法即有未合。
  (四)至異議人雖辯稱：其未居住在身分證上之戶籍地，故來不及
    收受裁決書而聲明異議云云。然本件異議人未曾向原處分機
    關表明應寄送地址，亦查無其向管轄監理機關申報登錄通信
    地址之事實，業據本院依職權向原處分機關函詢查明屬實，
    有該機關98年12月28日函附卷可稽（參本院卷第23頁），故
    原處分機關逕依異議人當時之戶籍地即臺南市○區○○路一
    段94巷5 弄28號為寄送，其送達程序要屬適法，從而，異議
    人上開所辯，即屬無據。
四、綜上所述，本件異議人之異議權已因逾越法定不變期間而喪
    失，故其異議程序於法不合，且依其情形無從補正，揆諸前
    揭法律之規定，自應由本院裁定駁回。
五、據上論斷，依道路交通案件處理辦法第18條，裁定如主文。
中    華    民    國    99    年     1    月    14    日
                    交通法庭  法  官  王俊彥
如不服本裁定，應於收受送達後5 日內向本院提出抗告狀。
以上正本證明與原本無異。
中    華    民    國    99    年    1     月    14    日
                              書記官  鄭永媚

司法院資訊處製作；財團法人民間司法改革基金會備份。
